臺灣高等法院刑事判決　　　　　　　　　　　　　　九十年度上訴字第二三九號
　　上　訴　人
　　即　被　告　丁○○
　　選任辯護人　羅美鈴
右上訴人因強盜案件，不服臺灣板橋地方法院八十九年度訴字第一四五八號，中華民
國九十年六月十二日第一審判決（起訴案號：臺灣板橋地方法院檢察署八十九年度偵
字第一二四九二號），提起上訴，本院判決如左：
    主  文
原判決撤銷。
丁○○意圖為自己不法之所有，結夥三人以上，以強暴至使不能抗拒而取他人之物，
處有期徒刑捌年。
    事  實
一、丁○○前曾於民國（下同）八十年間因懲治盜匪條例等案件，經本院判處應執行
    有期徒刑十八年，經上訴最高法院駁回確定，於八十八年十一月十九日縮短刑期
    假釋出監，仍於假釋期間，猶不知悛悔，與二名不詳年籍之成年男子，共同意圖
    為自己不法所有，並基於強盜之犯意聯絡，三人共同於八十九年六月二十三日上
    午五時五十九分許，陸續潛入裝置有監視錄影設備之台北縣新莊市○○街八十二
    巷十三弄三十四號所在社區大樓之一樓樓梯間，而由樓梯間徒步上樓至庚○○及
    家人所住上開處所七樓之門口，其中一人持短槍（因該短槍未扣案，尚難認定係
    屬客觀上足對人之生命、身體、安全構成威脅，並具危險性之凶器）、二人戴半
    罩式安全帽（又該二人其中一人並戴口罩）、戴手套（起訴書誤繕為三人均持手
    槍、口戴口罩、頭戴安全帽），並自備膠帶、尼龍繩，等候伺機行強。嗣於同日
    上午八時十分許，因庚○○欲外出上班而開啟大門，即遭丁○○所夥同中一人持
    前開短槍抵住庚○○胸部而制伏庚○○，將之押進屋內（無故侵入住宅部分未據
    告訴）令趴於客廳沙發上，丁○○夥同之另一人尾隨進屋，由上開之另一人將上
    開住處之窗簾予以關閉，而丁○○（並未戴口罩或安全帽，但雙手有戴白色棉質
    手套）則以手抵住庚○○之妻乙○○之口後，丁○○等三人乃將乙○○、庚○○
    押往庚○○子女（一子八歲、一女六歲）之房間，其中乙○○被以膠帶矇眼、捆
    綁手腳，庚○○則被以膠帶矇眼、尼龍繩捆綁手腳，而庚○○八歲之子則為衣服
    所捆綁雙腳、及被以膠帶矇眼、口並綁雙手，致庚○○等人均無法抵抗之際，丁○○等三人隨即搜刮強取屋內之財物，計強取得庚○○所有之現金新台幣（下同
    ）六十萬元、勞力士滿天星男表一支、男用鑽戒一只、行動電話三具、墨綠色方
    形手提包一只（起訴書漏繕該只手提包），乙○○所有之金項鍊三條、手鍊一條
    、伯納女表一支，得手財物後，丁○○等三人旋即自樓梯間下樓，而於同日上午
    八時二十八分許至一樓自大門方向逃匿。而乙○○於丁○○三人出屋後即先行掙
    脫，解救庚○○及其子女，並向警報案處理。丁○○三人逃離現場後則朋分上開
    盜匪所得財物，其中丁○○至少分得上開男用鑽戒一只、行動電話三具其中一具
    ，並將上開男用鑽戒置於台北市○○○路四三八號四樓之辦公室抽屜內，且將上
    開行強作案所著之藍色格子休閒服上衣及牛仔褲置於台北市○○街二五號五樓之
    住處內，且於同日下午十六時許，在不詳車號計程車上，將上開所分得之行動電
    話一具送與女友己○○（另由檢察官偵查中）；嗣己○○因持有並撥打上開丁○○所送之行動電話，而於八十九年七月一日上午十一時四十分許，在台北市○○
    路三二八號十二樓，為警循該具行動電話機身序號而查獲，並扣得該具行動電話
    ，經己○○供述始知該具行動電話係來自於丁○○；員警乃於八十九年七月一日
    下午十四時許，前往台北市○○○路四三八號四樓訊問丁○○上開行動電話之情
    後，丁○○乃同警員回台北縣警察局新莊分局，但拒絕為夜間訊問，經警聯絡檢
    察官後，由檢警於八十九年七月二日凌晨一時許，偕同庚○○前往至台北市○○○路四三八號四樓，於同日凌晨二時許，在上開處所之丁○○辦公桌抽屜內，當
    場搜得起獲庚○○所有遭強取之上開男用鑽戒一只，隨即於同日凌晨二時二十分
    許，在丁○○所承租之台北市○○街二五號五樓之住處內，扣得丁○○上開行強
    作案所著之藍色格子休閒服上衣、牛仔褲各一件。
二、案經庚○○訴由台北縣警察局新莊分局報請台灣板橋地方法院檢察署檢察官偵查
    起訴。
    理  由
一、訊據上訴人即被告丁○○固坦承己○○所持有而為警所查獲之行動電話一具係其
    於八十九年六月二十三日下午四時許所交付，而經檢警於上開辦公室所扣得之鑽
    戒係其所持有，於其住處所扣得之藍色格子休閒服上衣、牛仔褲為其所有之事實
    ，惟矢口否認有何強盜犯行，辯稱：(1)上開於其辦公室所起獲之男用鑽戒一只，
    係綽號「李芳雄」之戊○○於八十九年六月二十三日上午在伊辦公室內所交付，
    囑伊連同二顆藍寶石一起拿去加工；(2)伊所贈與己○○之該具行動電話則係「李
    芳雄」說辛○○要賣三千元，伊就將該行動電話取走云云。
二、經查：
  (一)被害人庚○○、乙○○與其子女，於八十九年六月二十三日上午八時十分許，在
    台北縣新莊市○○街八十二巷十三弄三十四號七樓之住處，遭三名男子持槍並施
    以暴力手段捆綁無法抵抗，而遭強取走庚○○所有之現金新台幣（下同）六十萬
    元、勞力士滿天星男表一支、男用鑽戒一只、行動電話三具手提包一只，乙○○
    所有之金項鍊三條、手鍊一條、伯納女表一支之事實，業經被害人庚○○、乙○○指訴歷歷：
    (1)其中被害人庚○○於警訊時指稱：「我因住宅遭搶，接受訪談，於八十九年六
      月二十三日八時十分許，在現住新莊市○○街八二巷十三弄三四號七樓，於右
      述時、地，我離家要至北市上班，剛出家中大門在樓梯間要穿皮鞋時，有三名
      歹徒從樓梯間衝出，其中一人手持手槍押住我右胸，帶我至屋內，叫我不能動
      ，其中二人再入房內，押我妻子乙○○及二名小孩，然後就用膠帶矇我及妻子
      乙○○眼睛及嘴巴，並用正綁方式綁住雙手，再入房內找尋財物後，沒有聲音
      的離去。（問：你共損失多少財物？價值多少？）現金約六十萬元、勞力士滿
      天星男表一支約值六十萬、男用鑽戒一只約值美金一萬元、金項鍊三條、手鍊
      一條（前二項物品約值五萬元）、伯納女表一支約值三萬元、行動電話三具約
      值六萬元。．．．歹徒持手槍可能是改造手槍，因該手槍有生鏽。（問：歹徒
      做案時間約多久？你們是如何鬆綁？）歹徒做案時間約十五分鐘，是我妻子乙○○聽到很安靜，感覺歹徒可能離開自行鬆綁，並幫我解開。」等語（偵卷第
      六頁正面及反面）；及於偵查中指陳：「（問：八十九年六月二十三日有在新
      莊市○○街住處被強盜財物？）在當日早上八點多，我開我七樓的大門，就有
      三人，其中一人拿槍押著我進屋，他們中有拿槍、戴安全帽及口罩，押著我令
      我趴在沙發上，而後有二人進來，我沒有看清楚這二人的裝扮，後他們又有友
      人去押我太太乙○○及二個小孩，他們後有用膠帶矇我們眼及繩子綁我們手腳
      ，把我們四人放在同一房間內，所以他們如何拿財物沒法看見，而後他們走了
      ，我太太先掙脫把我們救了，才知財物有損失。．．．損失現金六十幾萬，‧
      ‧‧，有鑽戒、行動電話，‧‧‧。（問：查到的贓物有你們的東西？）鑽戒
      、行動電話．．．。（問：你們約何時掙脫？）我們約八點二十七分掙脫，因
      我們大樓有監視系統，歹徒離開時是二十九分」（見偵卷第六十七頁正面、第
      六十八頁反面）。庚○○並於原審訊問時指稱：「當天早上八時十五分左右，
      我出門要去上班，我一開門要穿鞋子時，有三個歹徒從六樓轉角樓梯爬上來，
      其中一歹徒拿槍指著我，叫我不要動，槍抵住我的右胸，另二歹徒有無拿槍，
      我沒有注意到，因為是先第一歹徒拿槍指著我，然後後面二個歹徒就上來。（
      問：三個歹徒均有戴安全帽？）我看到的第名一歹徒（即拿槍指著我的歹徒）
      有戴安全帽及口罩，另二名歹徒我沒有辦法看到，因為我被第一歹徒拿槍押進
      客廳，他叫我蹲著，把我的頭壓在沙發上，所以我就看不到。（問：押你的歹
      徒有無戴手套？）有，是戴做工用的棉製白手套，另二名歹徒有無戴手套，我
      不知道。（問：提示偵卷三十七頁照片，該錄影帶翻拍照片，是哪一名歹徒持
      槍押住你？）是照片上有戴安全帽的黑黑壯壯歹徒。（問：你在警局稱該槍可
      能是改造手槍？）沒有，槍抵住我的時候，我覺得很重，我認為是真槍，槍管
      有一點生銹。（問：你頭被壓在沙發上之後發生何事？）持槍的歹徒還是用槍
      抵住我的太陽穴，然後有一名歹徒去書房押我太太出來客廳，然後再把我及我
      太太及二名子女押入兒童房，．．．。（問：你何時被綁手腳？）歹徒從客廳
      要押我進兒童房時，我要看歹徒，他就說：『看我們的容貌，對你沒有好處』
      就把我眼睛、嘴巴用他們從身上拿出來的膠帶貼起來。押進兒童房之後，我的
      手也是用膠帶綑起來，腳除了要膠帶捆起來外，還用一條尼龍繩捆起來。尼龍
      繩也是歹徒自己帶來的．．．。檢察官帶我去搜索的時候，我有看到我的男用
      鑽戒，是在四樓被告丁○○的辦公室，警察打開抽屜把裡面的東西拿出來讓我
      指認，我就看到我的Ｋ金鑽戒，還有幾顆像藍寶石的東西放在同一夾鏈袋裡面
      。我一眼就看到我的戒指，因為我的戒指式樣很特別。前後作案時間大概十幾
      分鐘而已。（問：你們二人都是被從正面綁住？）是。．．．（問：持槍押你
      的歹徒有無戴眼鏡？你有無看到該名歹徒的臉？）沒有戴眼鏡。歹徒有戴口罩
      ，但該名歹徒臉很長，鼻尖以上都看得到。顴骨很高，股股的，臉上因為有青
      春痘，所以有點麻臉，他的手粗粗的。」歹徒當時有強盜走一個手提包，但並
      沒有尋獲該手提包。」等語綦詳（見原審卷二第三四至第三七頁、原審卷三第
      一○二頁）。
    (2)被害人乙○○於偵查中與被告丁○○同庭應訊時指陳：「（問：被害情形如何
      ？）我剛才聽檢察官在問，聽庭上這位比較高的丁○○確定是強匪中之一位，
      因為他的聲音就是當日押著我的人，當時我低頭在整理資料，他就過來抓住我
      的手，我往下看他有著牛仔褲，我抬頭知他戴眼鏡，但馬上被他用手押住我的
      口，押著我到客廳，我見我先生被一人用槍指著押在沙發上，另一人在拉窗簾
      ，當時我小女兒在我身後，他們拉窗簾那位帶我女兒到房間，當時我大兒子在
      房間睡覺，後將我用膠帶矇眼、口，帶我到房間，後聽到他們帶我先生進來，
      後來他們就在屋內找東西，中間有人過來問『怎麼這麼多錢何業，而有其他錢
      嗎』，後他們又用膠帶綁我手腳，用衣服綁我八歲兒子，而六歲女兒沒有被綁
      ，而他們走後我先掙脫，再救我丈夫先報案，再清點財物」等語（見偵卷第六
      十七頁正面至六十七頁反面）；並於原審訊問時陳稱：「我在書房被押出來客
      廳，是一位歹徒押我，當時我正在書房整理資料，正好要走出書房門口，我頭
      低低的，就一名歹徒進來書房房間正面抓住我雙手，我低頭有看到歹徒穿牛仔
      褲，我抬頭要看歹徒的臉，有看到該名歹徒戴眼鏡，我尖叫一聲，該名歹徒就
      用手摀著我的嘴巴，該名歹徒有戴手套，也是白色棉質做工用的手套，然後他
      把我押到客廳，我就看到我先生在客廳被另一名歹徒用槍抵住太陽穴，另一名
      歹徒在拉窗簾背對著我。（問：提示偵卷第三十七頁照片，哪一名歹徒是在拉
      窗簾，哪一名歹徒是押著你的？）偵卷三十七頁照片上右側中間該張照片穿牛
      仔褲該名歹徒，另拉窗簾的歹徒因為是背對著我，我也沒有注意到衣著顏色，
      因為當時我比較緊張。（問：到書房押你的歹徒，當時他有無戴安全帽及口罩
      ？）都沒有。（問：拉窗簾的歹徒當時有無戴安全帽？）不太有印象，因為我
      馬上就被押到兒童房，但我在客廳時，就有跟押我的歹徒交談，要他們要拿什
      麼東西都可以，就是不要傷害我的小孩，該名押我的歹徒就以非常標準的國語
      回答我說：『只要你們配合，我們就不會傷害你的小孩』，就先把我押進兒童
      房，我女兒原來跟我一起在書房，我就要求該歹徒可否將我女兒帶到我身邊來
      ，該名歹徒有答應我，他就先以他自備的膠帶矇我的眼睛及嘴巴，當時手腳還
      沒有被捆綁，他就去書房把我的女兒拉到兒童房來坐在我旁邊，然後我兒子就
      醒了，我兒子是睡在兒童房，然後押我的歹徒就對我兒子說：『沒事，你繼續
      睡覺』，但我兒子（八歲）就睜著眼睛在床上，我兒子是後來他們要走之前才
      被捆綁，從頭到尾只有我七歲女兒沒有被捆綁，因為她一直反抗。（問：妳先
      生也有被押進兒童房？）是，我女兒進來兒童房之後，他也被押進來。（問：
      你在兒童房這段時間從頭到尾只有看到押你的那名歹徒？）是，另之前在客廳
      的時候，有看到持槍押我先生的那名歹徒及拉窗簾的歹徒。拉窗簾的那名歹徒
      有無戴手套，我不清楚。之後在兒童房被矇住眼睛後，就什麼都沒有看到了。
      （問：與你交談的只有其中一名歹徒？）除了叫押我的那名歹徒不要傷害小孩
      外，另外被捆綁時候，還有其他歹徒進來兒童房問財物在何處。（問：你除了
      看到有一名歹徒持槍押你先生外，另二名歹徒有無拿工具？）押我的歹徒及拉
      窗簾的歹徒都沒有拿工具。（問：你何時被綁手腳？）他們搜刮財物完，要離
      去之前，才進來兒童房綁我及我兒子手腳，但我先生從客廳押進兒童房時，就
      立刻被綁，．．．。（問：你們二人都是被從正面綁住？）是，（問：你在偵
      查中稱歹徒有用衣服綁你八歲的兒子？）是。不知道是否是歹徒膠帶用完了，
      歹徒是用膠帶綁我兒子的眼、嘴、手，但腳是用我兒子的睡褲綁，我是事後掙
      脫才看到，．．．。（問：你在偵查中有當庭聽丁○○的聲音後，指認他就是
      押你的歹徒？）是。（問：你當時有看到押你的人，你有無辦法指認該名歹徒
      ？）我當時看到押我歹徒的人大約是一秒的時間。身高、體型我大概知道，聲
      音比較好辨認。我兒子當時眼睛並沒有被矇住，歹徒抓到之後，電視有播出，
      我兒子看到電視時，就有指出電視上播出的丁○○，就是押我的歹徒。」等語
      在卷（見原審卷二第三二至第三四頁）。
    (二)復有警員賴明聰於原審作證時所提出庚○○報案時所列損失財物清單影本一份
      附於原審審理卷內可查（見原審卷二第八一至第八二頁）。
    (三)警方依據被害人庚○○遭強取行動電話之機身序號（序號為00000000
      0000000號），循該行動電話上開機身序號之通聯記錄，而查獲己○○
      持有上開被害人庚○○遭強取之機身序號為000000000000000
      號之摩托羅拉廠牌二０００ｉ機型之行動電話，而己○○亦迭於警訊、原審及
      本院訊問時均證述前開行動電話確係被告丁○○於八十九年六月二十三日下午
      十六時許，被告丁○○搭乘計程車至渠位於台北市○○路、錦州街口公司樓下
      接渠上車後，在計程車上所贈送渠的等語在卷（見偵卷第十五頁正面至第十七
      頁反面、原審卷二第一四七頁、本院九十一年三月十一日訊問筆錄），核與被
      告坦稱前開行動電話確係其於八十九年六月二十三日下午十六時許在計程車上
      贈送予己○○之情相符。且有己○○以前開行動電話與被告間之通聯紀錄在卷
      可資佐證。而證人己○○於警訊及原審訊問時亦證稱被告丁○○贈送前開行動
      電話予伊時，該行動電話當時外殼係墨綠色（深色）、無蓋，且背面外表有擦
      傷，渠便於翌日持至台北市○○街十二巷一之一號晴光市場內金美電訊精品店
      更換該行動電話外殼，改換為銀色等語（見偵卷第十五頁反面、第十七頁反面
      ），足認前開行動電話確係被害人庚○○遭人強取之財物無訛。
    (四)而除上開機身序號為000000000000000號之行動電話，係被告
      丁○○所贈與給己○○者，確為庚○○遭人強取之財物外，其餘在被告丁○○
  之上址辦公室抽屜內經檢警當場起獲扣得之上開男用鑽戒一只，亦係被害人庚○○於右揭時、地遭人強盜強取之財物，業經被害人庚○○迭於警、偵訊及原
      審指訴明確，並立有贓證物領據一紙（附於偵卷第三十二頁）在卷可證，暨被
      害人庚○○所有前開男用鑽戒照片三張（附於原審審理卷內）、及被害人遭搶
      之前手戴該男用鑽戒拍攝之生活照片三張（附於本院卷外放）可稽。
    (五)此外，並有庚○○所居住社區大樓之案發當日監視錄影帶兩捲扣案足憑。而經
      警播放該庚○○所居住社區大樓之案發當日八十九年六月二十三日之監視錄影
      帶兩捲內容提示予證人即被告友人辛○○、被告助理甲○，其等二人於警訊時
      指稱：丁○○係其中一位歹徒等語；另己○○及被告友人丙○○亦於警局觀看
      扣案錄影帶後指稱：其中第二個歹徒從身材及外型看來很像就是丁○○等語。
      復經原審當庭播放扣案錄影帶兩捲及檢察官及員警帶同被告前往庚○○上址住
      處社區一樓樓梯間作現場模擬以同一架社區監視錄影機拍攝之錄影帶一捲勘驗
      結果，被告作現場模擬時之身影與扣案錄影帶兩捲內之其中一名身穿藍色短袖
      休閒上衣、藍褲【註：即被害人乙○○所指認之押她的歹徒】極為類似，此有
      原審八十九年十二月二十九日勘驗筆錄在卷可稽（見原審卷二第一九一至第一
      九七頁）。再者，被告丁○○上開經扣案之藍色格子休閒服上衣、牛仔褲，與
      是日行強被害人庚○○家人等其中一名行為人所著衣褲係相同款式，有前開錄
      影帶可徵。按上開上衣或褲子，有同一款式者，雖非僅係一人所有，然同時為
      一人所有，則屬少見；又衡於上開被害人乙○○、證人甲○、辛○○、己○○
      、丙○○之指認，佐以自被告丁○○直接、間接所起出之上開鑽戒、行動電話
      等贓物，足認被告丁○○係本件上開行強告訴人庚○○家人之行為人之一，至
      為明確。上開證人等嗣雖於本院中翻供證稱，其於警訊時係遭警誤導，始會為
      上開證詞云云，核與事實不符，應係為被告脫責之詞，均不足採。至於前開扣
      案錄影帶經原審及本院分別送請法務部調查局、內政部警政署刑事警察局鑑定
      結果，雖覆稱：「前開錄影帶經播放後因社區監視器攝影解析度較差，致不易
      辨識分析」（法務部調查局八十九年十一月十七日（八九）陸（七）字第八九
      ０八一三八七號函）或「錄影帶錄得影像品質不佳，畫面不清晰，致無法辨識
      」（內政部警政署刑事警察局九十年十一月二十八日（九○）刑鑑字第二一九
      六六四號函），然此僅係因社區監視器攝影設備解析度較差，而不辨識分析之
      故，而徵諸原審前開當庭勘驗錄影帶結果，暨被害人庚○○遭強取之男用鑽戒
      一只係當場自被告丁○○個人辦公桌抽屜內所起獲，而庚○○所有遭強取之前
      開行動電話亦係被告丁○○於案發同日即贈送予己○○等情，被告本件犯行，
      應足堪認定，尚不得依前開法務部調查局之函文，而為排除被告本件犯嫌之依
      據。
    (六)被告雖辯稱其前開起獲之行動電話來源係綽號「李芳雄」之戊○○說辛○○要
      賣三千元，伊就將該行動電話取走云云。然被告丁○○對於其所贈與給己○○
      前開行動電話之來源，於八十九年七月一日下午十四時許之警訊時供稱：係於
      六月二十三日下午十六時許交與己○○前二小時左右，在辦公室向友人辛○○
      所取得云云（見偵卷第七頁反面），而被告之助理甲○於八十九年七月一日十
      三時許警方前往台北市○○○路四三八號四樓被告公司時，即以電話通知辛○○到場（被告公司），證人辛○○即於警訊時當場否認交付前開行動電話予被
      告丁○○（見偵卷第十九頁）。被告丁○○嗣又於八十九年七月十二日偵訊時
      改稱：該行動電話是現改名「李芳雄」之戊○○所給的，他說「國雄」要賣三
      千元，而「國雄」應該是庭上辛○○云云，顯然不符，亦與證人辛○○於同一
      偵訊時所證稱：其並未交上開行動電話給戊○○等語不合，足見被告丁○○對
      於上開行動電話之來源，前後供詞不一。被告於原審及本院雖仍執陳詞為辯，
      然經證人辛○○於原審與被告互相對質訊問時當庭予以否認，並更進一步結證
      證稱：伊從未經手過、甚至未見過該行動電話，對於該行動電話伊完全不知情
      等語在卷（見原審一第二六七至第二六九頁），是被告丁○○對於上開行動電
      話之來源辯稱係辛○○說要賣三千元而交付戊○○，戊○○交付予伊云云，無
      非係為卸責之飾詞。再者，原審質諸被告取走該行動電話時有無付款，其答稱
      ：「沒有付錢，因『李芳雄』【註：即被告所稱戊○○】跟我私人間有一些債
      務」（見原審一第一二頁），倘該行動電話係辛○○要賣三千元，被告何以未
      付款即行取走？而其取走該行動電話所應付之款項三千元債務，係應給付予出
      賣人辛○○，而非戊○○，則與被告所稱其與戊○○間之債務關係，根本分屬
      二事，何以會因被告與戊○○間有些私人債務即無庸給付辛○○三千元？其所
      言與事理未合，而證人辛○○已迭於警訊與原審證述其與該行動電話完全無關
      ，根本不知情，亦無經手，何來賣該行動電話予被告或交付予戊○○可言甚明
      ，益徵被告所辯，顯係事後圖卸之詞，無足採信。衡諸被害人庚○○遭人強取
      上開行動電話後，被告丁○○即得於不到八小時內將之轉送與女友己○○之情
      ，足認被告丁○○對上開行動電話之取得係出於行強後分贓所得，應屬無訛。
    (七)又被告丁○○對於上開鑽戒之來源，於警訊時雖供稱：係公司員工戊○○叫伊
      幫他加工，伊還沒有拿去做云云，並於原審舉證人黃雲龍以為證明。然辯護人
      雖自行偕同證人黃雲龍於原審到庭證稱認識其被告公司之「李董」，其曾自柬
      埔寨帶回很多假的藍寶石，有送給「李董」五、六顆玩，當時「李董」還把假
      的藍寶石放在他的Ｋ金鑽戒上，表示可以鑲在他的Ｋ金鑽戒上云云，然原審質
      之證人黃雲龍有無聽過戊○○、李芳雄乙節，其答稱：「我不確定，我只知道
      『李董』」，又原審質以其係何時送給「李董」，其答稱：「何時送的已經忘
      記了」，且證人黃雲龍對於原審所訊問有無看清楚「李董」之Ｋ金鑽戒款式該
      節，其亦答稱：「當時在聊天，所以沒有看清楚他的鑽戒款式，只是看了一眼
      ，現在已無法記得『李董』手上戒指的款式」等語在卷，此有原審卷二第二二
      一至第二二五頁訊問筆錄足按。依證人黃雲龍所言，其無法根本確定「李董」
      係何人、復不記得究竟係何時贈送假的藍寶石五、六顆予「李董」，且已不復
      記憶關於所見「李董」手上鑽戒之款式，其證言亦不足作為對被告有利之認定
      。本件庚○○所有之男用鑽戒一只，係其自國外自行購買攜回台灣，式樣特殊
      ，並附有保證書，業據庚○○於原審及本院指訴甚明，且檢察官帶同被害人庚○○於被告查獲當日一同前往被告丁○○處所搜索時，當場於被告丁○○本人
      之辦公桌抽屜內搜索得被害人庚○○遭強取之前開男用鑽戒一只，亦由庚○○
      於原審陳明，並有搜索扣押證明筆錄在卷足稽。參以被害人庚○○於原審及本
      院提出該遭強取而嗣在被告丁○○辦公桌抽屜內所搜得而尋獲領回之男用鑽戒
      ，其款式方形戒面上全部鑲滿碎鑽，戒面上已無其他任何空間足以再鑲上藍寶
      石等情。益見被告丁○○所辯，要屬事後卸責之詞，無足採信。
    (八)而戊○○如何聯絡及年籍、住所資料為何，被告丁○○於檢警搜索其辦公室時
      ，並未陳明，且於偵查初訊時供稱：其並不知道聯絡方式云云，嗣於八十九年
      七月十二日偵查中固始供稱：戊○○現改名李芳雄，公司有其資料云云，惟員
      警至上開辦公處所查訪被告丁○○之公司助理甲○、經理陳金德則陳稱：戊○○在公司用李芳雄之名，係公司總經理，但自今年四月份起就很少到公司，並
      不知如何聯絡等語明確，有查訪記錄表影本二紙在卷為憑，倘被告丁○○之公
      司內有戊○○之資料，身為公司助理之甲○、經理陳金德豈無不知之理？而被
      告雖於原審提出戊○○之年籍資料，然經原審及本院數次傳喚、拘提戊○○，
      均傳拘無著，有原審之傳票、拘票及本院之傳票在卷可證。益徵其所辯被害人
      庚○○之男用鑽戒及行動電話係戊○○所交付云云，純係推卸之詞，要難採信
      。
    (九)本案自案發以迄，被告均稱，伊六月二十三日上午均在公司一直未離開，惟依
      原審函調被告所有0000000000之行動電話通話紀錄顯示，被告於八
      十九年六月二十三日凌晨二時多至早上八時多間分別撥出三通電話（分別為二
      時零八分、四時五十九分及八時五十六分）（見原審卷二第一六一頁）。按被
      告既稱其於六月二十三日上午均未離開公司，則其之行動電話亦應自公司或公
      司附近撥出才是，惟經原審向政風室函查被告於該八時五十六分所撥出電話之
      基地台係位於三重市○○路一二四號八樓（見原審卷三第七二頁），惟按被告
      之公司係位於臺北市○○○路四三八號四樓，兩者距離甚遠，被告於公司所撥
      出之行動電話其基地台顯無在三重市之可能。況衡之三重市距離本案發生地點
      （新莊市）甚近，而依錄影帶顯示，本案三名歹徒結束犯案自被害人住處出來
      之時間為八點二十八分，與被告在三重市撥出此通電話之時間距離僅約三十分
      鐘，其時間及地點之巧合，實難令人排除被告犯案之可能性。被告嗣雖於本院
      訊以該情後辯稱：當日係因一友人「梁董」之人喝醉酒，伊前往三重與其會合
      ，而受梁董之託，於途中撥電話與案外人陳金德聯絡，故有該通聯紀錄云云。
      惟查，本案之不在場證明，係被告是否涉嫌本案之關鍵，被告應知之甚詳，是
      於遭警查獲時，必會仔細回想，以交代行蹤，然被告於遭警查獲之初，卻始終
      堅稱伊當日係睡於公司，並自早上八時三十分上班後即未離開公司，迄至本院
      訊以何以當日凌晨至早上會有於三重之通聯紀錄時，被告始反辯稱伊當日曾前
      往三重與梁董等人會合等情，顯屬卸責之詞，不足採信。
    (十)另被告辯稱，被害人乙○○對於當日正面壓制伊之嫌犯究否有無戴口罩一情，
      其指述前後不一；且其證述當日壓制伊之嫌犯有戴眼鏡等情，亦與監視錄影帶
      所翻拍之相片等卷證資料不符；再案發當日，三名共犯中之一人究係用「衣服
      」或「睡褲」捆綁被害人兒子一情，其前後證述亦不相同，均有可議之處云云
      。惟查，觀諸本件案發經過，被害人全家當日係於毫無防備之情況下，遭被告
      等三人持槍突然侵入住宅內，其於生命、身體、財產均遭受巨大威脅之下，驚
      恐之情，顯然可知，是於記憶中對於壓制伊之嫌犯究否有無戴眼鏡及口罩一情
      ，或有與其他嫌犯誤認之可能，實屬常情，況依監視錄影帶所顯示，三名嫌犯
      之形體、所著衣物雖依悉可見，然其面貌則甚難辨識，究否有人或係何人戴眼
      鏡一情亦非自錄影帶中即可窺知，是顯難認被害人乙○○關於此部分之證述與
      事實不符。再依一般人均將衣、褲統稱為「衣服」，是被害人乙○○前稱被告
      等三人係用衣服綑綁被害人兒子之腳，嗣則稱係用睡褲綑綁，衡情尚非矛盾，
      況縱被害人關於此情前後陳述不一，亦不影響被告等強盜罪嫌之成立。
    (十一)再被告另辯稱，被害人庚○○既指稱押伊之歹徒有戴口罩，何以又說看得到歹
      徒臉上有青春痘，且有點麻臉，其陳述顯非屬實云云。惟觀諸被害人庚○○於
      原審中之相關指述，係稱該名歹徒雖有戴口罩，惟因歹徒之臉部很長，所以鼻
      尖以上都看得到云云（見原審卷二第三六頁），依其所述，衡情實非無可能，
      蓋一般口罩均屬活動式，戴口罩而未覆蓋全臉，致臉部清晰可見者，所在多有
      ，實非可因此遽認被害人之指述與事實不符。
    (十二)至本案雖另於被告辦公室抽屜內起獲大陸人民幣三張（分別為十元、二元、二
      角各一張），並於被告所提供員工友人住宿之台北市○○街十二號十樓內起出
      硬幣一袋（計七十枚），惟觀之證人即員警賴明聰於原審中提出被害人所列之
      損失財物清單中並無人民幣及硬幣七十枚等二項（見原審卷二第八一頁），是
      被害人是否確有該項損失即非無疑，況縱本件於被告辦公室及其提供予員工友
      人住宿之處所查獲之人民幣及硬幣，其數目確與被害人所遺失之數目相符，惟
      因人民幣及硬幣均非特定之物，是亦難認上開查獲物品即屬被害人所遺失之物
      併此敘明。
    (十三)又因本案共犯中之一人於犯案當日所持之槍枝並未扣案，是其是否屬客觀上足
      對人之生命、身體、安全構成威脅，並具危險性之凶器，即屬有疑，若僅係玩
      具手槍，則難認客觀上足對人之生命、身體、安全構成威脅，是依「罪疑利益
      歸被告」原則，即難遽認該把槍枝係屬刑法上所謂之凶器，而應科以該條款之
      罪嫌。
    (十四)綜上所述，被告丁○○所辯各節，均無足採信。本件事證已明，被告犯行洵堪
      認定。
三、查被告之盜匪行為在懲治盜匪條例未公布廢止前，依被告行為時所應適用之法律
    而言，該條例乃修正前刑法（民國九十一年一月三十日修正、增訂前之刑法）之
    特別法，依特別法優於普通法之法律適用原則，自應適用懲治盜匪條例論處，無
    適用修正前刑法之餘地。懲治盜匪條例之廢止，與刑法強盜、擄人勒贖及其結合
    犯等相關條文之修正及增訂，係經立法院於同日三讀通過，並經總統於九十一年
    一月三十日同日公布施行，考其立法目的，在以修正後之刑法取代上開條例，避
    免修正前之刑法發生中間法之效力。故懲治盜匪條例雖曰廢止，然因廢止前後，
    被告行為在行為時至裁判時均有刑罰規定，該條例之廢止，自屬刑法第二條第一
    項之行為後法律有變更，而非刑事訴訟法第三百零二條第四款、第三百八十一條
    、第三百九十三條第四款所稱之刑法「廢止」，亦無所謂因該條例之廢止而應回
    復適用修正前刑法相關條文之餘地，故依上開說明，被告盜匪行為，法院於九十
    一年二月一日以後裁判時，依刑法第二條第一項規定，並參酌最高法院五十一年
    台上字第二一七九號判例要旨，自應就被告行為時有效之懲治盜匪條例與裁判時
    已修正之刑法予以比較適用（至被告行為時修正前之刑法相關條文，既不因上開
    條例廢止而回復，又非中間法，即無比較適用問題）。故本件依刑法第二條第一
    項之行為後法律有變更，就被告行為時有效之懲治盜匪條例與裁判時已修正之刑
    法予以比較適用，以修正後之刑法對被告有利。
四、核被告丁○○所為，係犯刑法第三百三十條第一項之加重強盜罪。被告丁○○與
    二不詳年籍成年男子間，有犯意聯絡及行為分擔，為共同正犯。原審依調查所得
    之證據，對被告論罪科刑，固非無見。惟按被告行為後，懲治盜匪條例業於九十
    一年一月三十日經總統公布廢止，原審未及比較而適用修正後之刑法，顯屬有違
    ；況修正後之刑法並無諭知發還之規定，原審未及適用，亦有違誤；再本件於被
    告辦公室抽屜及其提供員工友人住宿處所查獲之人民幣及硬幣，均難認確係被害
    人所損失之財物，業如前述，原審未查，遽以認定，亦有未合。被告上訴，仍執
    詞否認犯罪，雖無理由，惟原判決既有可議，依法應由本院予以撤銷改判。爰審
    酌被告曾有多次犯罪前科（參卷附之台灣高等法院檢察署刑案紀錄錄簡覆表），
    素行非佳，年壯力富，竟不思以正當途徑取得合法財物，夥同二名成年男子共同
    持槍指著被害人庚○○頭部，及捆綁被害人庚○○、乙○○及其子等之強暴方式
    ，而搜括財物，犯罪手法惡劣，對被害人及社會安全所生危害甚鉅，暨其等所得
    利益，與犯後飾詞否認，毫無悔意，惟於行強之時並未對被害人身體造成傷害等
    一切情狀，量處如主文第二項所示之刑，以示儆懲。扣案被告犯本罪時所穿著之
    藍色休閒服一件、藍色牛仔褲一件，僅係其犯罪當時穿著之衣物，並非係供犯罪
    所用，爰不予諭知沒收。又監視錄影帶內所拍攝得被告等人作案時所戴安全帽係
    深色半罩式安全帽（見原審及本院勘驗筆錄），而扣案半罩式安全帽一頂，則為
    銀灰色，並非供被告等犯本罪所用之物，亦不宣告沒收。至於扣案黑色雜白格短
    襯衫一件，並無證據證明確係被告之共犯犯罪當時所穿著之衣物，且縱係被告之
    共犯作案當時所穿之衣物，亦非係供犯罪所用，故亦不諭知沒收。另供被告等犯
    罪所用之膠帶及尼龍繩，因未扣案，且無積極證據證明係被告或其共犯所有，爰
    不沒收。
五、檢察官分別移送併辦之台灣花蓮地方法院檢察署九十年度偵字第二三二八號強盜
    案件及台灣台北地方法院檢察署九十年度偵字第一四八一○號強盜等案件，被告
    犯案之時間分別為九十年六月二十二日及同年七月五日，核與本件犯案時間八十
    九年六月二十三日，相距均已達一年之久，自難認係基於概括之犯意為之，無連
    續犯之適用，本院無從併予審理，應退回檢察官另行依法處理，附此敘明。
據上論斷，應依刑事訴訟法第三百六十九條第一項前段、第三百六十四條、第二百九
十九條第一項前段，刑法第二條第一項前段、第二十八條、第三百三十條第一項、第
三百二十一條第一項第四款，判決如主文。
本案經檢察官郭啟東到庭執行職務
中      華      民      國    九十一    年      四      月     三十     日
                              臺灣高等法院刑事第二十一庭
              審判長法  官  葉  騰  瑞
                                        法  官  江  國  華
                                        法  官  莊  明  彰
右正本證明與原本無異。
如不服本判決應於收受送達後十日內向本院提出上訴書狀，其未敘述上訴之理由者並
得於提起上訴後十日內向本院補提理由書（均須按他造當事人之人數附繕本）。
                                        書記官  廖  嫣  雯
中      華      民      國    九十一    年      四      月     三十     日
附錄：本判決論罪科刑法條全文
刑法第三百三十條【舊】
犯強盜罪而有第三百二十一條第一項各款情形之一者，處五年以上十二年以下有期徒
刑。
前項之未遂犯罰之。
刑法第三百三十條【新910130】
犯強盜罪而有第三百二十一條第一項各款情形之一者，處七年以上上有期徒刑。
前項之未遂犯罰之。
刑法第三百二十一條
犯竊盜罪而有左列情形之一者，處六月以上五年以下有期徒刑：
一、於夜間侵入住宅或有人居住之建築物、船艦或隱匿其內而犯之者。
二、毀越門扇、牆垣或其他安全設備而犯之者。
三、攜帶兇器而犯之者。
四、結夥三人以上而犯之者。
五、乘火災、水災或其他災害之際而犯之者。
六、在車站或埠頭而犯之者。
前項之未遂犯罰之。
